【裁判字號】    95,易,1521
【裁判日期】    970520
【裁判案由】    妨害自由
【裁判全文】
臺灣桃園地方法院刑事判決              95年度易字第1521號
公  訴  人  臺灣桃園地方法院檢察署檢察官
被      告  辛○○
被      告  壬○○原名戴添富.
上列二人共同
選任辯護人  魏釷沛律師
            張育祺律師
            韓邦財律師
上列被告等因妨害自由案件，經檢察官提起公訴（95年度偵字第
768 號），經本院訊問被告後，被告等均自白犯罪，檢察官聲請
依協商程序而為判決，本院判決如下：
    主  文
壬○○共同以脅迫使人行無義務之事，累犯，處有期徒刑陸月，
如易科罰金，以銀元佰元即新臺幣玖佰元折算壹日，減為有期
徒刑月，如易科罰金，以銀元佰元即新臺幣玖佰元折算壹日
。
辛○○共同以脅迫使人行無義務之事，處有期徒刑貳月，如易科
罰金，以銀元佰元即新臺幣玖佰元折算壹日，減為有期徒刑壹
月，如易科罰金，以銀元佰元即新臺幣玖佰元折算壹日。
    事  實  及  理  由
一、壬○○（原名戴添富）前因違反公司法案件，經法院判處有
    期徒刑8 月，於民國91年6 月25日執行完畢（構成累犯）。
    緣戊○○自庚○○處聽聞知悉自己前曾遭癸○○、己○○、
    庚○○、甲○○及乙○○等人詐賭，損失約新臺幣（下同）
    200 萬元，心有未甘，遂於94年9 月26日晚上7 時許，基於
    使人行無義務之事之概括犯意，打電話與癸○○表示癸○○
    、甲○○、庚○○、己○○及乙○○共同對其詐賭，要癸○○約甲○○、己○○、乙○○及庚○○到桃園縣桃園市○○
    路與中寧街口之「真鍋咖啡店」內談判，並在電話中告知癸○○：「若不出來沒有關係，你家住在那裏我都調查清楚，
    如果不出來解決，要對其家人不利」等語，致癸○○感到害
    怕，遂打電話與庚○○、甲○○、乙○○、己○○連繫，但
    僅癸○○、庚○○、甲○○等人到「真鍋咖啡店」，戊○○
    即對癸○○、甲○○、庚○○表明遭渠等詐賭，希望癸○○
    、己○○、庚○○、甲○○及乙○○各賠償28萬，共計140
    萬元，其中21萬元以簽發本票之方式支付，另7 萬元則於翌
    （27）日給付，癸○○、甲○○不肯，戊○○遂基於前揭使
    人行無義務之事之犯意，對癸○○、甲○○恐嚇稱：「人已
    找好」、「不簽沒有關係，明天派人到你們家收錢」等語，
    致使癸○○及甲○○心生畏懼，擔心戊○○會對其家人不利
    ，癸○○遂應允連同己○○部分簽發面額42萬元之本票給戊○○，甲○○則因應允戊○○擇期另支付14萬元給戊○○，
    故僅簽發面額14萬元之本票給戊○○。嗣於同年月27日晚上
    ，癸○○向己○○、庚○○、甲○○各收取7 萬元，連同自
    己部分之7 萬元，在桃園縣桃園市○○路與中寧街口之「真
    鍋咖啡店」內，交予戊○○。詎戊○○因乙○○遲未出面賠
    償，心生不悅，復基於前揭恐嚇之概括犯意，將癸○○、己○○、庚○○、甲○○及乙○○詐賭一事，告知壬○○（原
    名戴添富），壬○○復找來辛○○，戊○○遂與壬○○、辛○○共同基於以脅迫行人行無義務之事之犯意聯絡，於同年
    9 月29日下午4 時許，與癸○○、己○○、庚○○、甲○○
    及乙○○等人，相約在桃園縣桃園市○○○路○ 段94號之亞
    德里亞餐廳內談判，惟屆時僅癸○○、己○○、庚○○、甲○○先到場，乙○○仍然未到，壬○○即對癸○○、己○○
    、庚○○及甲○○稱：「叫你們付28萬還扭扭捏捏不付款，
    現在已經不是28萬能解決」，並拿出已填好面額1,400 萬元
    之本票1 張，要求癸○○、己○○、庚○○及甲○○在發票
    人處簽名，癸○○、己○○、庚○○及甲○○均不肯，壬○○即徒手用力拍桌子並對渠等恐嚇稱：「1 根手指頭10 萬
    元，不簽可以，把手留下」，致使癸○○、己○○、庚○○
    及甲○○心生畏懼，遂依壬○○指示在面額1,400 萬元之本
    票發票人處簽名，嗣後乙○○偕同男友丁○○、丙○○到達
    亞德里亞餐廳內，戊○○、壬○○亦要求乙○○在上開面額
    1,400 萬元之本票發票人處簽名，乙○○不肯，嗣壬○○、
    戊○○始應允癸○○、己○○、庚○○、甲○○及乙○○每
    人各賠償40萬元，乙○○即請丙○○簽發面額各20萬元之支
    票2 張予戊○○收執，另癸○○、己○○、庚○○、甲○○
    則應允於95年10月3 日晚上先支付20萬元，其餘20萬元則於
    同年10月18日再為給付。嗣癸○○、己○○、庚○○及甲○○因擔心依約付款給戊○○後，事情並不會終了，故於同年
    10月3 日晚上7 時30分許，前往亞德里亞餐廳付款前，先向
    警方報案，並配合員警於同日晚上7 時30分許，在亞德里亞
    餐廳內，當場查獲前來取款之壬○○、辛○○2 人，復循線
    查獲上情。（戊○○涉案部分，本院另依通常程序審理）。
二、證據：
  (一)被告壬○○、辛○○於本院審理時之自白。
  (二)證人即被害人癸○○、己○○、庚○○、甲○○、乙○○於
    警詢、檢察官偵查及本院證述。
  (三)證人丁○○於檢察官偵查時之證述，及證人丙○○於本院證
    述。
  (四)本票3張。
  (五)照片2張。
  (六)存摺影本。
三、本件經檢察官與被告壬○○、辛○○於審判外達成協商之合
    意，且被告壬○○、辛○○均已認罪，其合意內容為：被告
    壬○○願受科刑範圍為有期徒刑6 月之宣告；被告辛○○願
    受科刑範圍為有期徒刑2 月之宣告；以上協商合意，尚未適
    用中華民國九十六年罪犯減刑條例規定予以減刑，請本院依
    法適用之。經查，前述協商合意並無刑事訴訟法第455 條之
    4 第1 項所列情形之一，檢察官聲請改依協商程序而為判決
    ，本院爰不經言詞辯論，於協商合意範圍內為協商判決。又
    被告2 人犯罪行為時係在96年4 月24日以前，且所犯之罪及
    宣告之刑均符合減刑條例，爰依中華民國九十六年罪犯減刑
    條例第2 條第1 項第3 款、第7 條規定，減其刑二分之一。
四、備註：新舊法比較適用部分：
    被告行為後，刑法業於94年2 月2 日修正公布部分條文，並
    於95年7 月1 日施行（以下簡稱現行刑法，95年7 月1 日施
    行前之刑法簡稱修正前刑法）。依現行刑法第2 條第1 項規
    定：「行為後法律有變更者，適用行為時之法律。但行為後
    之法律有利於行為人者，適用最有利於行為人之法律。」，
    此條規定與刑法第1 條罪刑法定主義契合，係規範行為後法
    律變更所生新舊法律比較適用之準據，是刑法第2 條本身雖
    經修正，尚無比較新舊法之問題，應一律適用裁判時之現行
    刑法第2 條，以決定適用之刑罰法律，先予敘明。又本次修
    正涵蓋之範圍甚廣，故比較新舊法時，應就罪刑有關之共犯
    、牽連犯、連續犯、有無累犯加重、自首減輕暨其他法定加
    減原因與加減例等一切情形，綜其全部罪刑之結果而為比較
    ，復有最高法院95年5 月23日所為之95年度第8 次刑庭會議
    決議可資參照。茲就本案有關之新舊法比較部分，臚列如下
    ：
  (一)被告行為時之刑法第28條原規定：「2 人以上共同實施犯罪
    之行為者，皆為正犯」，95年7 月1 日修正施行之該條則規
    定：「2 人以上共同實行犯罪之行為者，皆為正犯」，修法
    後將完全未參與犯罪行為之實行之陰謀共同正犯及預備共同
    正犯刪除，本件被告2 人間有犯意聯絡並互推分擔實施犯行
    ，依新、舊法均符合共同正犯之要件，新法並未較有利於被
    告。
  (二)查刑法第304 條強制罪之法定刑為「3 年以下有期徒刑、拘
    役或3 百元以下罰金」，第302 條私行拘禁罪之法定刑為「
    5 年以下有期徒刑、拘役或3 百元以下罰金」，第346 條恐
    嚇取財罪之法定刑為「6 月以上5 年以下有期徒刑，得併科
    1 千元以下罰金」，故有關罰金之法定最低刑度應依刑法第
    33 條 第5 款定之。次查，被告等行為時之刑法第33條第5
    款規定，罰金為銀元1 元以上，依行為時之罰金罰鍰提高標
    準條例第1 條前段規定提高罰金至10倍，並將銀元單位折算
    為新臺幣單位後，被告等行為時之罰金法定刑最低刑度為新
    臺幣30元。至於被告等行為後之刑法第33條第5 款規定，罰
    金為新臺幣1,000 元以上，亦即行為後之罰金法定刑最低刑
    度為新臺幣1,000 元。是此，比較行為前後之法律規定，自
    以依刑法第2 條第1 項前段規定適用行為時之刑法第33條第
    5 款規定較有利於被告等。
  (三)被告壬○○前因違反公司法案件，經法院判決有期徒刑8 月
    確定，於91年6 月25日執行完畢，有臺灣高等法院被告前案
    紀錄表1 份在卷可稽，其受有期徒刑執行完畢後5 年以內故
    意再犯本件有期徒刑以上之罪，不論依修正前之刑法第47條
    ，或修正後之刑法第47條第1 項之規定，均構成累犯，則修
    正後刑法並未較有利於被告。
  (四)綜合比較結果，以行為時即修正前刑法較有利於被告2 人，
    則應依刑法第2條第1項前段，適用修正前刑法。
  (五)被告2 人於犯罪時之刑法第41條第1 項前段規定：「犯最重
    本刑為5 年以下有期徒刑以下之刑之罪，而受6 個月以下有
    期徒刑或拘役之宣告，因身體、教育、職業、家庭之關係或
    其他正當事由，執行顯有困難者，得以1 元以上3 元以下折
    算1 日，易科罰金。」又其行為時之易科罰金折算標準，修
    正前罰金罰鍰提高標準條例第2 條前段（現已刪除）規定，
    就其原定數額提高為100 倍折算1 日，則本案被告等行為時
    之易科罰金折算標準，應以銀元100 元、200 元、300 元折
    算1 日，經折算為新臺幣後，應以新臺幣300 元、600 元、
    90 0元折算為1 日。惟95年7 月1 日修正公布施行之刑法第
    41條第1 項前段則規定：「犯最重本刑為5 年以下有期徒刑
    以下之刑之罪，而受6 個月以下有期徒刑或拘役之宣告者，
    得以新臺幣1,000 元、2,000 元或3,000 元折算1 日，易科
    罰金。」，比較修正前後之易科罰金折算標準，以95年7 月
    1 日修正公布施行前之規定，較有利於被告等，則應依刑法
    第2 條第1 項前段，適用修正前刑法第41條第1 項前段規定
    ，諭知易科罰金之折算標準。
五、應適用之法條：刑事訴訟法第455 條之4 第2 項、第455 條
    之8 、第299 條第1 項前段，行為時刑法第304 條第1 項，
    修正前刑法第28條，刑法第55條，修正前刑法第47條、第41
    條第1 項前段，刑法施行法第1 條之1 第1 項、第2 項前段
    ，刪除前罰金罰鍰提高標準條例第2 條，中華民國九十六年
    罪犯減刑條例第2 條第1 項第3 款、第7 條、第9 條。
六、本判決除有刑事訴訟法第455 條之4 第1 項第1 款、第2 款
    、第4 款、第6 款、第7 款所定情形之一，或違反同條第2
    項規定者外，不得上訴。
七、如有前述例外得上訴之情形，又不服本件判決，得自收受判
    決送達之日起10日內，向本院提出上訴書狀，上訴於第二審
    法院。
本案經檢察官柯博齡到庭執行職務。
中    華    民    國    97    年    5     月    20    日
                  刑事第五庭  審判長法  官  潘 政 宏
                                    法  官  吳 勇 毅
                                    法  官  陳 月 雯
以上正本證明與原本無異。
                                    書記官  王 峻 宏
中    華    民    國    97    年    5     月    28    日


司法院資訊處製作；財團法人民間司法改革基金會備份。
